【裁判字號】    99,交訴,4
【裁判日期】    991115
【裁判案由】    肇事遺棄罪等
【裁判全文】
臺灣桃園地方法院刑事判決               99年度交訴字第4號
公  訴  人  臺灣桃園地方法院檢察署檢察官
被      告  丙○○○
上列被告因肇事遺棄罪等案件，經檢察官提起公訴（98年度偵字
第11811 號），本院判決如下︰
    主  文
丙○○○駕駛動力交通工具肇事，致人傷而逃逸，處有期徒刑壹
年貳月。
被訴過失傷害部分公訴不受理。
    事  實
一、丙○○○於民國98年3 月10日晚間7 時許，騎乘車牌號碼FC
    P-472 號重型機車，沿桃園縣平鎮市○○路往八德方向行駛
    ，行經桃園縣平鎮市○○路147 號前，本應注意車前狀況，
    隨時採取必要之安全措施，而依當時情況，並無不能注意之
    情事，竟疏未注意，撞擊步行至該處之甲○○，致甲○○倒
    地昏厥，並受有胸壁挫傷併右側第三及第五肋骨骨折及右側
    延遲性血胸、腹部鈍挫傷併肝臟第一度撕裂傷、頭部外傷併
    腦震盪及右下肢撕裂傷等傷害（此部分所涉過失傷害部分，
    業經甲○○於準備程序中撤回告訴，另為公訴不受理之諭知
    ）。詎丙○○○明知業已駕車肇事致人受傷後，竟未下車查
    看，採取救護傷者或依規定處置，而基於駕駛動力交通工具
    肇事，致人傷而逃逸之犯意，將上開車頭部分損毀之重型機
    車停放撞擊地點附近，即離開車禍現場。嗣經警依上開重型
    機車車牌號碼循線查獲車主為丙○○○，並通知丙○○○到
    案說明。
二、案經甲○○訴由桃園縣政府警察局平鎮分局報告臺灣桃園地
    方法院檢察署檢察官偵查起訴。
    理  由
壹、證據能力方面：
一、證人甲○○於警詢中之證述，雖屬傳聞證據，惟本院審理時
    提示上開證人之警詢筆錄徵詢被告之意見，被告陳明沒有意
    見（見本院卷第53頁反面），且未於言詞辯論終結前聲明異
    議，本院審酌上開筆錄作成時，較無人情施壓或干擾，亦無
    不當取供之情形，認為以之作為本案之證據亦屬適當，是上
    開證人於警詢時之證述，依刑事訴訟法第159 條之5 第2 項
    規定，有證據能力。
二、按證人係指在他人之訴訟案件中，陳述自己所見所聞具體事
    實之第三人，為證據之一種。除有不得令證人具結之情形，
    依法應使其具結，以擔保證言係據實陳述。若違背具結之規
    定，未令證人於供前或供後具結，其證言因欠缺程序方面之
    法定條件，即難認為係合法之證據資料。此於刑事訴訟法92
    年2 月6 日增訂公布（自同年9 月1 日施行）第158 條之3
    ：「證人依法應具結而未具結者，其證言，不得作為證據」
    之規定前，業經最高法院34年上字第824 號著有判例揭示斯
    旨。此項具結之規定，於檢察官偵查及審判程序中，均有其
    適用（最高法院97年度台上字第3539號判決意旨參照）。查
    檢察官雖曾傳喚證人甲○○到庭證述，惟檢察官疏未命其具
    結，故其於檢察官偵查中未經具結所為之陳述，自無證據能
    力。又證人甲○○雖係本件告訴人，惟被害人、告訴人為被
    告以外之人，其等於被告之案件，本質上屬於證人，如以其
    等為證據方法，應依人證之調查程序，傳喚到場命其具結，
    並接受被告之詰問；又證人依法應命其具結，以擔保證言係
    據實陳述，若違反具結之規定，未令證人於供前或供後具結
    ，其證言即欠缺程序方面之法定要件，而難認為係合法之證
    據資料（最高法院96年度台上字第1830號判決意旨參照），
    故告訴人甲○○於檢察官偵查中未經具結所為之陳述，自仍
    無證據能力，一併敘明。
貳、實體方面：
甲、有罪部分（駕駛動力交通工具肇事，致人傷而逃逸部分）：
一、訊據被告固坦認車號FCP-472 號重型機車為其所有，惟矢口
    否認有何肇事逃逸之犯行，辯稱：案發當時伊將機車借給「
    阿信」外出購物，後來車子沒有還伊，現在放在警察局云云
    。經查：
（一）告訴人甲○○於前揭時、地遭人騎乘上開重型機車撞擊，
      致倒地昏厥，受有胸壁挫傷併右側第三及第五肋骨骨折及
      右側延遲性血胸、腹部鈍挫傷併肝臟第一度撕裂傷、頭部
      外傷併腦震盪及右下肢撕裂傷等傷害，且該重型機車駕駛
      人肇事後未下車察看即離開現場等情，業據證人即告訴人
      甲○○於警詢中供證明確（見偵卷第8 、9 頁），並有國
      軍桃園總醫院附設民眾診療服務處診斷證明書、道路交通
      事故現場圖及調查報告表（一）、（二）、現場照片5 張
      附卷可參（見偵卷第16至21、23頁），是甲○○確於前開
      時地經上開機車撞擊倒地受有傷害，而該肇事人並未對甲○○進行救助即逃逸等事實，已堪認定。又被告於案發當
      晚、晚間6 、7 點多，騎乘車牌號碼FCP-472 號重型機車
      至桃園縣平鎮市○○○路附近繳電話費，又至龍東路之全
      國電子公司購買刮鬍刀，後又至平東路之藥局買感冒藥等
      情，業據被告供承在卷（見本院98年度審交訴字第119 號
      卷第39頁），並有被告持用之門號0000000000號行動電話
      於98年3 月10日通聯記錄暨基地台位置在卷可佐，足認被
      告於案發當日傍晚確實有騎乘上開機車經過桃園縣平鎮市
      ○○路乙節堪以認定。且被告經本院囑託法務部調查局進
      行測謊結果，亦認被告就「事故發生時系案機車不是由渠
      騎乘」；「當天渠沒有騎乘系案機車撞及被害人」，均呈
      情緒波動反應，研判有說謊，有該局99年1 月26日調科參
      字第09900035050 號測謊報告書可稽（見本院98年度審交
      訴字第119 號卷第45頁），是被告於本院辯稱伊未騎乘機
      車撞擊被害人云云，已難輕信。
（二）被告雖辯稱：案發當日伊、其兄丁○○○、「再長」（被
      告稱即證人乙○○）、「阿信」一起喝酒，是「阿信」騎
      伊機車外出購物，伊在工地認識「阿信」並帶他回住處喝
      酒，伊不知「阿信」真實姓名及年籍云云（見偵卷第5 、
      37頁）。惟觀諸被告於98年3 月10日案發當日經員警以門
      號00 00000000 號通知被告到案說明時，被告竟偽稱伊人
      在宜蘭，不便前往等語，衡諸常情，一般人若車輛借予他
      人使用而肇事，為免於自身受刑事追訴，應當立即至警局
      說明，以釐清責任，豈有藉詞逃避，而使自己陷入犯罪嫌
      疑，況且被告與「阿信」之人，並非親密深交，更無刻意
      為其掩飾之必要，被告竟捨此不為，而供稱一直以電話聯
      絡「阿信」，聯絡不上才不敢到派出所說明，已與常情有
      違。況被告供稱「阿信」之人使用之門號0000000000號行
      動電話，經查詢申登人為DOAN VAN THUY （譯名團文翠）
      ，此有通聯調閱查詢單可佐（見偵卷第26頁），團文翠之
      照片經被告指認並非所稱「阿信」之人，且偵查中檢察官
      訊問時要求被告當庭查詢行動電話內儲存之「阿信」電話
      號碼，被告當場查尋無著後，又改稱因為一直打電話找不
      到「阿信」，才刪除「阿信」電話號碼云云（見偵卷第38
      頁），倘確有「阿信」之人因騎乘被告機車而涉犯肇事逃
      逸罪嫌，被告豈有任意刪除對其極為有利之證據，而使自
      身陷於無從尋找「阿信」之可能，益徵被告前揭所辯，係
      臨訟杜撰之詞，不足採信。
（三）又證人丁○○○於警詢時雖陳稱：當日伊與丙○○○、綽
      號「再長」之男子下班後至被告住處聊天並準備喝酒，有
      1 名男子至被告住處找被告，並向他借機車，該名男子就
      騎機車外出，一直沒有回來，被告於98年3 月10日晚間18
      時許至21時止中途沒有離開云云（見偵卷第11頁），其於
      本院審理時又改稱：伊沒有注意到被告之機車是否被他人
      借走，被告1 人騎摩托車出去約20分鐘，又騎摩托車回來
      （見本院卷第49頁反面），證人丁○○○為被告之親兄弟
      ，對於案發當晚被告之機車是否遭人借走、被告是否有外
      出購物等節，事涉被告刑事犯罪之重要事項，竟前後證述
      不一，已難採信，衡情倘案發當時確有「阿信」之人向被
      告借用機車外出，且為證人丁○○○所知悉，理當於員警
      至被告住處通知被告到案時，儘速陪同被告前往警局說明
      當時經過，以利員警查緝肇事逃逸之人之真實身分，豈有
      附和被告，向員警謊稱被告人在羅東而延緩查緝之理。又
      證人乙○○於本院審理時證稱：當晚7 點多被告買藥回來
      後，有1 個人打電話給被告，叫被告將機車鑰匙拿出去，
      可能是要向被告借機車，伊沒有看到那人騎機車出去，是
      被告後來跟伊說有拿機車鑰匙借人家云云（見本院卷第52
      頁反面），證人乙○○既未親見他人騎乘被告機車外出，
      且其所證述他人向被告借用機車鑰匙之情節與被告於警詢
      時供述「阿信」之人係與他們4 人一起喝酒，機車鑰匙掛
      在窗邊，伊知道是「阿信」騎機車外出等情（見偵卷第5
      頁），大相逕庭，顯見證人乙○○之證述並非真實，其故
      為迴護被告之詞，自無足採。
（四）綜觀上情，被告對於「阿信」之人如何向其借用機車乙節
      與證人丁○○○、乙○○之證述多所矛盾不一，被告前揭
      所辯，顯係臨訟情虛杜撰文飾卸責之詞，委無足採。本件
      事證明確，被告肇事逃逸犯行事證明確，堪予認定。
二、核被告所為，係犯刑法第185 條之4 之肇事逃逸罪。爰審酌
    被告前於96年間因酒後駕車之公共危險罪經本院判處拘役45
    日在案，其素行不佳，明知於上開時地駕車肇事，不思救助
    被害人並報警處理，反逕行離去，無視於他人身體所受傷害
    ，及其犯罪之動機、目的，無非心存僥倖卸責，又造成被害
    人甲○○所受傷勢非輕，犯後否認犯行，姑念其與告訴代理
    人余樹田律師達成和解，有調解委員調解單、本院訊問筆錄
    可稽（見本院卷第22、24頁正反面），尚不逃避所應負擔之
    民事責任，惟並未按時履行給付及其品行、生活狀況、智識
    程度等一切情狀，量處如主文第1 項所示之刑。
乙、不受理部分（過失傷害部分）：
一、公訴意旨略以：被告丙○○○於98年3 月10日晚間7 時許，
    騎乘車牌號碼FCP-472 號重型機車，沿桃園縣平鎮市○○路
    往八德方向行駛，行經桃園縣平鎮市○○路147 號前，本應
    注意車前狀況，隨時採取必要之安全措施，而依當時情況，
    並無不能注意之情事，竟疏未注意，自後撞擊前方步行該處
    之甲○○，致甲○○倒地，而受有胸壁挫傷併右側第三及第
    五肋骨骨折及右側延遲性血胸、腹部鈍挫傷併肝臟第一度撕
    裂傷、頭部外傷併腦震盪及右下肢撕裂傷等傷害，因認被告
    另涉犯刑法第28 4條第1 項前段之過失傷害罪嫌。
二、按告訴乃論之罪，告訴人於第一審辯論終結前得撤回其告訴
    ，又告訴經撤回者，應諭知不受理之判決，刑事訴訟法第23
    8 條第1 項、第303 條第3 款，分別定有明文。
三、經查，本件告訴人甲○○告訴被告過失傷害部分，檢察官認
    被告係觸犯刑法第284 條第1 項前段之過失傷害罪，依同法
    第287 條前段之規定，須告訴乃論，茲據告訴人甲○○於本
    院言詞辯論終結前具狀撤回其告訴（有刑事撤回告訴狀在卷
    可稽，見本院卷第23頁），依照前開規定，應就被告此部分
    犯行，逕行諭知不受理之判決。
據上論斷，應依刑事訴訟法第299 條第1 項前段、第303 條第3
款，刑法第185 條之4 ，判決如主文。
本案經檢察官吳美文到庭執行職務。
中    華    民    國    99    年    11    月    15    日
                  刑事第一庭  審判長法  官  曾家貽
                                    法  官  俞力華
                                    法  官  張瓊華
以上正本證明與原本無異。
如不服本判決應於收受判決後10日內向本院提出上訴書狀，並應
敘述具體理由。其未敘述上訴理由者，應於上訴期間屆滿後20日
內向本院補提理由書( 均須按他造當事人之人數附繕本) 「切勿
逕送上級法院」。
                                    書記官  李宜娟
中    華    民    國    99    年    11    月    17    日
附錄本案論罪科刑法條：
中華民國刑法第185條之4（肇事遺棄罪）
駕駛動力交通工具肇事，致人死傷而逃逸者，處 6 月以上 5 年
以下有期徒刑。

司法院資訊處製作；財團法人民間司法改革基金會備份。
